最　高　行　政　法　院　判　決
                                      100年度判字第694號
上  訴  人　錡鴻能源科技股份有限公司
代　表　人　林坤成
訴訟代理人　蔡文玲　律師
被 上訴 人　財政部臺北市國稅局
代　表　人　陳金鑑
上列當事人間營利事業所得稅事件，上訴人對於中華民國98年12
月17日臺北高等行政法院98年度訴字第1813號判決，提起上訴，
本院判決如下：
　　主  文
上訴駁回。
上訴審訴訟費用由上訴人負擔。
　　理  由
一、緣上訴人經營室內裝潢工程業務，民國95年度營利事業所得
    稅結算申報，原列報薪資支出新臺幣（下同）5,948,658元
    及伙食費538,200元；被上訴人初查，以上訴人工程均為包
    工包料，且無法提示相關證明文件供核，乃全數剔除否准認
    列，並核定全年所得額6,573,993元，補徵應納稅額1,620,4
    28元；另以上訴人虛報呂吉村薪資支出80,000元，致漏報所
    得額80,000元，按所漏稅額20,000元處以0.5倍之罰鍰計10,
    000元。上訴人對補徵稅款部分不服，循序提起本件行政訴
    訟。
二、上訴人起訴主張：上訴人95年度營利事業所得稅結算申報，
    原列報之薪資支出5,948,658元，及伙食費538,200元，均依
    規定核列申報，被上訴人以經通知補正薪資明細表、人員使
    用地、工作期日、時數及勤惰表供核逾期未提示，全數剔除
    ；上訴人今則依上項指摘呈付上訴人95年度薪資清冊，及各
    薪資之人工使用地、期日、時數、勤惰表等工作紀錄，依法
    說明，當合於薪資及伙食之規定，而列為成本費用項下減除
    ；又上訴人係屬小包，都是僱用臨時工來現場，屬臨時性之
    工作，時間很短，故薪資皆以現金發放，且因屬臨時請的工
    人，故伙食費並無包括在內，且無法作長期薪資的列冊等語
    ，求為判決撤銷訴願決定、原處分（含復查決定）關於否准
    認列薪資支出5,948,658元及伙食費538,200元部分。
三、被上訴人則以：上訴人經營室內裝潢工程業務，主張系爭薪
    資支出5,948,658元及伙食費538,200元，係給付各工地清潔
    、監工及安全人員呂東村等56人之成本支出（原處分卷第21
    3頁、217至第246頁），惟經被上訴人查核結果，其中張景
    宏、方政武、莊東松均及林秀甘等多達27人，同時分別為上
    訴人、貿易公司、便利超商、小吃店、西藥行、茶莊、建材
    行、廣告工程公司……之負責人、監察人、董事或其親友，
    甚有任職10餘家公司之異常情事，實與常情相悖。至上訴人
    所提工作總表非上開詳實序時紀錄文件，自無法認定有支付
    薪資及伙食費之事實。況上訴人所提示之工程轉包合約，載
    明工程轉包範圍，包括工程全部之人工、材料、工具……等
    （原處分卷第93頁至第111頁），系爭工程既經轉包他人，
    上訴人自無須另僱請人員施作，益證系爭薪資支出及伙食費
    非上訴人業務所需。從而被上訴人否准認列系爭薪資支出及
    伙食費，並無不合等語，求為判決駁回上訴人之訴。
四、原審斟酌全辯論意旨及調查證據之結果，以：（一）按「租
    稅稽徵程序，稅捐稽徵機關雖依職權調查原則而進行，惟有
    關課稅要件事實，多發生於納稅義務人所得支配之範圍，稅
    捐稽徵機關掌握困難，為貫徹公平合法課稅之目的，因而課
    納稅義務人申報協力義務。」為司法院釋字第537號解釋在
    案。又「當事人主張事實須負舉證責任。倘其所提出之證據
    不足為主張事實之證明，自不能認其主張之事實為真實。」
    本院36年判字第16號著有判例。又「行政法院於撤銷訴訟應
    依職權調查證據。」行政訴訟法第133條前段定有明文，此
    係因撤銷訴訟之當事人，分別為公權力主體之政府機關及人
    民，兩造間存在不對等之權力關係，且政府機關之行政行為
    恆具專門性、複雜性或科技性，難為人民所瞭解，且每涉公
    務機密，人民取得相關資料常屬不易，為免人民因無從舉證
    而負擔不利之效果，而有上述規定；是於撤銷訴訟，證據之
    提出非當事人之責任，法院依職權調查得代當事人提出，當
    事人固無所謂主觀之舉證責任。然職權調查證據有其限度，
    仍不免有要件不明之情形，故當事人仍有客觀之舉證責任，
    民事訴訟法第277條規定：「當事人主張有利於己之事實者
    ，就其事實有舉證之責任。」於上述範圍依行政訴訟法第13
    6條之規定，仍為撤銷訴訟所準用。而就課稅處分之要件事
    實而言，基於依法行政原則，為權利發生事實者，依上開規
    定，有關營利事業所得加項之收入，雖應由稅捐稽徵機關負
    舉證責任；惟有關所得計算基礎之減項，即「成本」與「費
    用」，則因屬於權利發生後之消滅事由，故有關成本及費用
    存在之事實，不論從上述證據掌控或利益歸屬之觀點，均應
    由主張扣抵之納稅義務人即上訴人負擔證明責任，故上訴人
    上開薪資成本及伙食費支出之事實，倘有不明，自應由上訴
    人負客觀舉證責任。（二）上訴人經營室內裝潢工程業務，
    95年度營利事業所得稅結算申報，原列報薪資支出5,948,65
    8元及伙食費538,200元；主張系爭薪資及伙食費之支出，係
    給付各工地清潔、監工及安全人員呂東村等56人之成本支出
    （參原處分卷第213頁、217至第246頁）；但查，上訴人所
    提出之薪（工）資表，其中張景宏、方政武、莊東松均及林
    秀甘等多達27人，同時分別為上訴人、貿易公司、便利超商
    、小吃店、西藥行、茶莊、建材行、廣告工程公司……之負
    責人、監察人、董事或其親友，甚有任職10餘家公司之異常
    情事，有95年度綜合所得稅BAN給付清單、95年度綜合所得
    稅各類所得資料清單等資料可稽（附原處分卷第179頁至第
    200頁），實與常情相悖；被上訴人所屬大安分局就此亦曾
    於97年12月12日函請上訴人於97年12月26日前提示系爭薪資
    之人工使用地、期日、時數、勤惰表等工作紀錄、勞健保費
    用、相關帳證及資金流程等出勤及工作紀錄資料文件供核（
    附原處分卷第214頁及第215頁），惟上訴人迄未提示以實其
    說；上訴人自承因薪資皆以現金發放，且屬臨時性工人，無
    法製作長期薪資列冊云云。至上訴人所提工作總表非上開詳
    實序時紀錄文件，自無法認定有支付薪資及伙食費之事實。
    況上訴人所提示之工程轉包合約，載明工程轉包範圍，包括
    工程全部之人工、材料、工具……等（附原處分卷第93頁至
    第111頁），準此，系爭工程既經轉包他人，上訴人自無須
    另僱請人員施作，益證系爭薪資支出及伙食費，尚非上訴人
    業務所需。從而，被上訴人否准認列系爭薪資支出及伙食費
    ，容無不合。（三）綜上論述，上訴人起訴論旨，並非足採
    。被上訴人否准認列系爭薪資支出5,948,658元及伙食費538
    ,200元，認事用法，並無違誤，復查及訴願決定，遞予維持
    ，亦無不合等由，因將原決定及原處分均予維持，駁回上訴
    人之訴。
五、本院查：（一）按就課稅處分之要件事實而言，基於依法行
    政原則，為權利發生事實者，依民事訴訟法第277條及行政
    訴訟法第136條規定，有關營利事業所得加項之收入，雖應
    由稅捐稽徵機關負舉證責任；惟有關所得計算基礎之減項，
    即「成本」與「費用」，則因屬於權利發生後之消滅事由，
    故有關成本及費用存在之事實，不論從上述證據掌控或利益
    歸屬之觀點，均應由主張扣抵之納稅義務人即上訴人負擔證
    明責任，故上訴人上開薪資及伙食費支出事實倘有不明，自
    應由上訴人負客觀舉證責任。如稅捐稽徵機關對課稅要件提
    出相當證明，已可使法院綜合所有證據而形成心證，即可認
    其已盡相當舉證責任，亦即納稅義務人未盡稅捐協力義務，
    為減輕稅捐稽徵機關之舉證責任，並非舉證責任轉換之問題
    。原判決就此闡述甚詳，核無不合。上訴意旨猶以：依民事
    訴訟法第277條規定：「當事人主張有利於己之事實者，就
    其事實有舉證之責任。」是以，就上訴人有關課稅要件事實
    ，仍應由被上訴人負舉證責任，本院36年判字第16號判例雖
    謂納稅義務人有申報協力義務，亦僅止於協力義務，並非舉
    證責任之轉換，原審竟執此率爾謂上訴人應負客觀舉證責任
    ，其認事用法，當然違背法令云云，加以爭執，顯屬誤解原
    判決論述之意旨而無可取。（二）上訴人向亞詮機電工程股
    份有限公司（下稱亞詮公司）及合申興業股份有限公司（下
    稱合申興業公司）承包之工程均轉包予其下包，此有上訴人
    所提之工程承包契約、工程轉包合約及工程轉包明細對照表
    在原處分卷可稽，並於轉包契約載明工程轉包範圍，包括工
    程全部之人工、材料、工具……等（附原處分卷第93頁至第
    111頁），準此，系爭工程既經轉包他人，上訴人自無須另
    僱請人員施作，益證系爭薪資支出及伙食費，尚非上訴人業
    務所需，故原判決據此維持被上訴人否准認列系爭薪資支出
    及伙食費之認定，自無不合。是以上訴意旨以：上訴人之工
    程並無全部轉包之情事，如上訴人與亞詮公司、合申興業公
    司所簽訂之工程合約，上訴人公司均為承包商，如何得謂將
    工程轉包他人，自無須另僱請人員施作云云，原判決認定自
    屬率斷，更有證據理由矛盾之違背法令等語，顯與卷內證據
    不符而無可採。（三）上訴意旨另謂：原判決以上訴人所提
    出之薪（工）資表，其中張景宏、方政武、莊東松均及林秀
    甘等多達27人，同時分別為上訴人、貿易公司、便利超商、
    小吃店、西藥行、茶莊、建材行、廣告工程公司……之負責
    人、監察人、董事或其親友，甚有任職10餘家公司之異常情
    事，而認該薪資表為不可採。然縱如原審所認上訴人所提資
    料中，有27人薪資支出異常，如要剔除，亦應僅有該27人之
    薪資支出，何以全數均剔除，況原處分所述之公司行號均在
    95年以前即廢止、解散或停業，故刪除理由與證據不符，且
    林坤成為上訴人公司負責人，亦應領取薪資，何以亦遭剔除
    ，原判決顯有證據、理由矛盾之違背法令乙節。經查上訴人
    係將所承包工程全部轉包予其下包，由下包商包工、包料，
    上訴人自無自行僱工之必要，已詳如前述。又上訴人代表人
    如欲領薪資，應係按月領取，何有零散領取工資之理，況上
    訴人迄今無法提示系爭薪資之人工使用地、期日、時數、勤
    惰表等工作紀錄、勞健保費用、相關帳證及資金流程等出勤
    及工作紀錄資料文件供核，其所申報支薪資及伙食費尚嫌無
    據而應予全部剔除，並非如上訴意旨所稱僅應扣除有疑義之
    27人工資。至上訴意旨所稱該等公司行號已廢止、解散或停
    業等情，因依上所述已足認定系爭支出為不實，故上訴人此
    項主張對判決結果不生影響，難認有理。從而，前開上訴意
    旨所述自無可採。（四）綜上，原審斟酌全辯論意旨及調查
    證據之結果，將此部分訴願決定及原處分均予維持，駁回上
    訴人之訴，核無違誤。上訴論旨，仍執前詞，指摘原判決違
    背法令，求予廢棄，為無理由，應予駁回。
六、據上論結，本件上訴為無理由。依行政訴訟法第255條第1項
    、第98條第1項前段，判決如主文。
中　　華　　民　　國　　100　 年　　5　　 月　　12　　日
                    最高行政法院第五庭
                        審判長法官　藍　獻　林
                              法官　廖　宏　明
                              法官　姜　素　娥
                              法官　林　文　舟
                              法官　胡　國　棟

以  上  正  本  證  明  與  原  本  無  異
中　　華　　民　　國　　100　 年　　5　　 月　　13　　日
　　　　　　　　　　　　　　　書記官　彭　秀　玲